【裁判字號】    89,訴,231
【裁判日期】    891227
【裁判案由】    損害賠償
【裁判全文】
臺灣基隆地方法院民事判決  八十九年訴字第二三一號
    原      告  乙○○
    訴訟代理人  甲○○
    被      告  丙○○
右當事人間，請求損害賠償事件，本院判決如左：
    主    文
被告應給付原告新台幣壹拾萬貳仟零捌拾陸元，及自八十九年八月十日起至清償日
止按年息百分之五計算之利息。
原告其餘之訴駁回。
訴訟費用由被告負擔二十分之三；餘由原告負擔。
本判決第一項於原告以新台幣肆萬肆仟元供擔保後，得為假執行。但被告如於假執行
程序實施前，以新台幣壹拾參萬貳仟零捌拾陸元為原告預供擔保，得免為假執行。
原告其餘假執行之聲請駁回。
    事    實
甲、原告方面：
一、聲明：
    被告應給付原告新台幣壹佰柒拾陸萬仟捌佰壹拾貳元及自起訴狀繕本送達之翌
    日起至清償日止按年息百分之五計算之利息，並願供擔保請准為假執行之宣告。
二、陳述：
  (一)被告丙○○於民國八十九年一月十一日上午十一時五十分許，駕駛車號Ｑ五—
      八七七０號自用小客車臨時停放於基隆市○○路二百二十九號前，本應注意汽
      車停車向外開啟車門時，應注意行人、車輛，並讓其先行，依當時晴天，日間
      光線充足，視距良好，並無不能注意之情形，竟疏未注意有無車輛即貿然向外
      打開車門，適由原告乙○○所騎乘之車牌號碼ＧＭＹ—八三二號重機車閃避不
      及，遂遭被告丙○○開啟之車門撞及致人車倒地，受有右腳背挫裂傷合併第二
      骨開放性骨折、右小腿挫傷合併脛骨下端開放性骨折及右手挫傷合併第五掌骨
      折等傷害，刑事部分經本院刑事庭以八十九年度交易字第四一號判決被告拘役
      四十日在案。
  (二)原告受傷後，計支付醫藥費用捌仟零貳拾陸元。
  (三)原告因受傷，支付助行器壹仟壹佰伍拾元；計程車資部分，從原告住所至基隆
      醫院來回一趟車資二百六十元，門診復健目前四十三趟，計壹萬壹仟壹佰捌拾
      元；特別看護費每月一萬元，計四個半月期間支出看護費四萬五千元；另有營
      養補品費用，每次四千五百元，合計八次為三萬六千元。此部分之相關費用屬
      於增加生活之需，且原告上開所列各項費用與而受傷間具有因果關係。
  (四)原告受傷復有十八個月無法工作，原告每月收入貳萬仟捌佰元，因受傷而損
      失收入肆拾貳萬捌仟肆佰元，有扣繳憑單為證，且原告任職於私人診所，依私
      人診所之慣例除非原告以該私人診所為健保或勞保之投保單位，否則不必報繳
      薪資，故以在職證明證之。另因原告從事護士工作，經詢問醫院均以不宜從事
      擔架急救及注射工作，僅能從事內勤工作，故對減少勞動能力後日後減少收入
      每月五千元，此部分自原告受傷十八個月後起算至預計原告五十歲退休止，共
      為一八六個月，合計為九十三萬元。
  (五)原告告因身體受傷，精神肉體所受痛苦甚大，故請求非財產上損害金額貳拾伍
      萬元。
  (六)被告之過失行為與原告所受損害具因果關係，應負上開賠償責任計為一百七十
      六萬三千八百十三元，爰提起本件訴訟，請求被告如數給付。
四、證據：提出醫療及掛號門診收據、助行器收據、看護收據、醫院診斷書、營養品
    收據、扣繳憑單、在職證明及存證信函影本各一份為證。
乙、被告方面：
一、聲明：駁回原告之訴，如受不利益之判決確供擔保請准免為假執行。
二、陳述：
  (一)依刑事判決之結果，原告就本件車禍亦與有過失，另原告已於車禍後收受被告
      而給付之二萬七千元，此部分應予扣除。
  (二)關於原告請求損害賠償之項目，其中醫療費用部分，被告並不否認同意賠償；
      助行器部分是否必要，應予斟酌；計程車車資一萬一千一百八十元部分並未提
      出收據，自屬無憑；特別看護費用四萬五千元部分有無必要，且原告所請求之
      金額似乎過高；營養補品費部分是否為增加生活上之支出，尚屬有疑；喪失工
      作無收入部分，原告所提扣繳憑單為八十四年度，惟本件車禍發生於八十九年
      一月十一日，是原告此項主張並無依據；至於日後減少收入部分，原告此項請
      求之依據為何並未明確；至於精神慰撫金之部分，原告係就本件車禍與有過失
      ，其請求慰撫金並無理由。
丙、本院依職權調閱本院八十九年度交易字第四一號刑事案卷、並函詢行政院衛生署
    基隆醫院關於原告喪失勞動能力之部分。
    理    由
一、本件原告主張：被告於八十九年一月十一日上午十一時五十分許，駕駛車號Ｑ五
    —八七七０號自用小客車臨時停放於基隆市○○路二百二十九號前，疏未注意有
    無車輛即貿然向外打開車門，致原告閃避不及，受有右腳背挫裂傷合併第二骨開
    放性骨折、右小腿挫傷合併脛骨下端開放性骨折及右手挫傷合併第五掌骨折等傷
    害，刑事部分經本院刑事庭以八十九年度交易字第四一號判決被告拘役四十日在
    案之事實，為被告所不否認，經本院依職權調閱本院八十九年度交易字第四一號
    刑事案卷核閱屬實，原告前開主張堪信屬實。
二、查，被告過失不法侵害原告之身體，已如前述，其對於原告因而所受之損害，自
    應負賠償責任，茲就原告請求賠償之費用，應否准許，分述為次：
  (一)醫療費八千零二十六元部份：查其中診斷證書費九○元，非治療上之支付，不
      應准許。其餘醫療費，依原告所受傷害及各收據載明治療費別，自屬治療上之
      必要費用，共計七千九百三十六元，應由被告賠償原告。
  (二)助行器一千一百五十元部分：業據原告提出收據一紙在卷，依原告所受之傷害
      為右腳背挫裂傷合併第二骨開放性骨折、右小腿挫傷合併脛骨下端開放性骨折
      等傷，均集中於腳部，衡情於傷害之初自難於行走，須藉助於助行器，是此部
      分應屬必要之支出費用，自應准許。
  (三)計程車車資一萬一千一百八十元部分：原告雖主張此部分係其來回醫院門診、
      復健所為之支出，惟就其來回所需車資多寡及往返醫院是否確有必要乘坐計程
      車代步之事實，並未提出任何證據，以實其說，尚非可採。
  (四)特別看護費用四萬五千元部分：原告雖提出收據一份為證，惟依該收據內容觀
      之，其上係記載「幫生活處理費用，自八十九年一月十九日至八十九年四月二
      十一日止．．．」等語，顯然並非為醫療上專業之看護，而係日常之家居生活
      處理費用，並非增加生活所需之必要支出，不應准許。
  (五)營養補品費用三萬六千元部分：依原告提出之收據觀之，係私人中藥藥行開出
      之疏筋活血藥材之費用，並未經提出醫師處方，難認係醫療上之必要支出費用
      ，不應准許。
  (六)喪失工作無收入十八個月合計四十二萬八千四百元部分：原告主張其受傷有十
      八個月無法工作，每月損失收入貳萬仟捌佰元等情，惟其提出之扣繳憑單為
      八十二年、八十四年度，並不足證明其車禍事故發生時之工作收入為何；再依
      其提出之人杰診所提出之在職證明書，係證明其於八十七年四月一日起至八十
      八年五月十九日止在該診所服務，不足以作為原告於車禍事故發生之際仍在人
      杰診所工作之事實；且經本院依職權函詢行政院衛生署基隆醫院之結果，原告
      於八十九年九月八日所受之骨折傷害已完全癒合，有該局八十九年十月二日出
      具之八九基醫病字第五一五四號函文可參，並無原告主張有十八個月無法工作
      之事實，是原告主張其喪失工作損失收入云云，復未提出其他證據以資佐參，
      自非可採，此部分之金額不應准許。
  (七)日後減少收入九十三萬元部分：經本院就原告減損工作能力函詢行政院衛生署
      基隆醫院之結果，認為「原告曾於八十九年一月十一日前來本院急診就診，診
      斷為右小腿挫傷合併脛骨骨折、右腳撕裂傷合併第二蹠骨骨折、右手第五掌骨
      骨折，經手術治療，傷口縫合，病況改善後改門診治療，於同年九月八日因骨
      折完全癒合，再次入院經手術拔除內固定器，假以適當日數，應可恢復日常一
      般活動。．．．目前應入時感右下肢踝部酸痛，經檢查評估後，並無喪失勞動
      能力之情形．．．」，有該局八十九年十月二日出具之八九基醫病字第五一五
      四號、同年十一月二十日出具之八九基醫政字第五七七五號函文可參，是原告
      並無喪失勞動能力之情形，自無其主張日後因傷減少勞動能力之工作損失云云
      ，是此部分原告之主張，亦非可採。
  (八)精神損害賠償二十五萬元部分：查原告受傷多處，肉體、精神受極大痛苦，本
      院斟酌實際情況，及兩造之身分、地位，原告請求二十五萬元，自嫌過高，應
      予核減為十五萬元，方屬公允，逾此數額之請求，為無理由。
  合計原告因本件車禍所得請求之損害賠償額，合計應為十五萬九千零八十六元，惟
  被告抗辯已於車禍後給付予原告二萬七千元等情，為原告所不爭執，自堪信被告前
  開抗辯為真實，故上開損害賠償金額自應扣除被告已給付之二萬七千元，為十三萬
  二千零八十六元。
三、至被告以其過失傷害之刑事判決內已認定原告與有過失云云，資為抗辯，然查經
    本院依職權調閱本院八十九年度交易字第四一號刑事案卷之結果，雖該刑事判決
    於理由欄記載本件車禍事故，原告以時速高達四十公里行駛亦與有過失云云，然
    查本件事故經送台灣省基宜區車輛行車事故鑑定委員會鑑定結果，認為「被告丙
    ○○駕駛自小客車於劃有禁止停車線處違規停車且開啟車門不慎，致與左後駛至
    賀車撞及，為肇事原因；原告乙○○駕駛重機車無肇事因素」，有該委員會（八
    九）基宜鑑字第八九０一四六號鑑定意見書附於該刑事案卷可參，且本件肇事路
    段係位於市區道路，限速於四十公里以下，核諸原告於該刑事案件偵查及審理過
    程中均表示其係以約四十公里之速度行駛（參八十九年度偵字第六六五號偵查案
    卷第一九頁、八十九年度交易字第四一號案卷第一三頁），並無其超速行駛之確
    實事證，是該刑事判決以原告以時速四十公里行駛即為與有過失之認定，自非當
    然得拘束本院民事審理之事實認定，此外被告復未提出原告與有過失之其他可證
    資料，以供憑參，其前開抗辯，自非可採。
四、從而原告依據侵權行為之法律關係，請求被告給付十三萬二千零八十六元及自起
    訴狀繕本送達之翌日即八十九年八月十日起至清償日止，按年息百分之五計算之
    法定遲延利息部分，依法有據，應予准許；逾此部分之請求，即屬無據，應予駁
    回。
五、兩造陳明願供擔保，聲請宣告假執行或免為假執行，經核原告勝訴部分，合於法
    律規定，爰分別酌定相當之擔保金額宣告之；原告其餘假執行之聲請，因訴之駁
    回而失所依據，不予准許。
據上論結：本件原告之訴為一部有理由，一部無理由，依民事訴訟法第七十九條但書
、第三百九十條第二項、第三百九十二條，判決如主文。
中      華      民      國    八十九    年    十二    月    二十七    日
                                  臺灣基隆地方法院民事庭
~B法      官  何怡穎
右為正本係照原本作成。
如對本判決上訴，須於判決送達後廿日內向本院提出上訴狀，敘述上訴之理由，上訴
於臺灣高等法院，並按他造當事人之人數附具繕本。
中      華      民      國    九十      年    一      月    二        日
~B法院書記官  莊國南


司法院資訊處製作；財團法人民間司法改革基金會備份。
